臺灣臺南地方法院刑事裁定　　　　　　　　　　　　　九十一年度自字第二一號
　　自　訴　人　冠雷企業有限公司
　　代　表　人　蔡佳珍
　　代　理　人　林永謀
　　被　　　告　乙○○
右列被告因詐欺案件，經自訴人提起自訴，本院裁定如左：
    主  文
自訴駁回。
    理  由
一、自訴意旨略稱：被告乙○○為泓美企業有限公司（以下簡稱為泓美公司）負責人
    ，與自訴人冠雷企業有限公司有生意往來，惟被告明知其負責經營之泓美公司，
    其財務週轉不靈，已陷於支付不能狀況，竟基於意圖為自己不法所有之概括犯意
    ，於民國九十年七月二十六日、二十七日、三十日、三十一日、八月十一日，連
    續向自訴人購買各項電機零件貨品，並於九十年九月十日簽發面額八萬元、票號
    ○二○三六八號支票一紙給付貨款。詎該支票屆期提示以拒絕往來而遭退票，自
    訴人至此始知受騙，因認被告涉有刑法第三百三十九條第一項之詐欺取財罪嫌。
二、按法院於甲○○○第一次審判期日前訊問及調查結果，如認為案件有刑事訴訟法
    第二百五十二條至第二百五十四條之情形者，得以裁定駁回其自訴，同法第三百
    二十六條第三項定有明文。
三、訊據被告乙○○於本院審理時，對於前揭時間，向自訴人訂購貨物，並開具支票
    給付貨款，事後該支票則未兌現等情均坦承不諱，惟否認有何詐欺犯行，辯稱係
    因公司營運不好才跳票，並非故意詐欺自訴人等語。經查，被告前開自白，核與
    自訴人代理人林永謀於本院審理時所為指訴相符，此外並有被告以泓美公司負責
    人名義所開發之支票影本二紙附卷可稽，應可信為真實。自訴人雖以被告所開發
    之支票均遭拒絕往來而退票，認為被告施用詐術行為，惟按刑法第三百三十九條
    第一項詐欺罪之成立，以意圖為自己或第三人不法所有，以詐術使人將本人或第
    三人之物交付為要件。所謂以詐術使人交付，必須被詐欺人因其詐術而陷於錯誤
    ，若其所用方法，不能認為詐術，亦不致使人陷於錯誤，即不構成該罪，最高法
    院四十六年臺上字第二六○號著有判例可供參照。本件被告與自訴人間，自八十
    八年起即有生意往來，此為自訴代理人於本院所自承，且依自訴代理人所描述之
    交易方式，則為被告先向自訴人進貨後，按月依進貨數額結算貨款，而貨款則均
    以票期為一百日之遠期支票支付，則被告於九十年七月二十六日至八月十一日間
    ，陸續向自訴人進貨，並開立支票給付貨款等情，乃符合兩造交易慣例。且民事
    上之債務不履行，縱係出於可歸責於債務人之事由，苟無足以證明債務人自始蓄
    意以此行詐之積極證據，亦不得以事後不履行債務之事實，推定其具有刑事犯罪
    之故意；而在當事人間依一般社會經驗原須承擔信用風險之遠期票據交易，對事
    後票據不獲支付之結果，尤屬可得預見之不利益，要無因債務人施詐而於錯誤可
    言。本件自訴人僅以被告所簽發之遠期支票不獲支付，遽指被告涉嫌詐欺，對於
    被告如何施用足以使其陷於錯誤之詐術，悉未提出具體事證以憑調查，自不得僅
    因債務不履行之客觀結果，推測被告於交易之初存有詐欺取財之主觀犯意。是本
    件純屬民事糾葛，宜循民事途徑加以解決。此外，本院復查無其他證據，足認被
    告有何詐欺行為，不能證明被告犯罪，依照首揭說明，本件自訴應予駁回。
據上論斷，應依刑事訴訟法第三百二十六條第三項、第二百五十二條第十款，裁定如
主文。
中      華      民      國      九十一      年      八      月    六    日
                              臺灣臺南地方法院刑事第五庭
                                  法  官   吳坤芳
右正本證明與原本無異。
如不服本裁定，應於裁定送達後五日內向本院提出抗告狀( 應附繕本 )。
                                  書記官   張豐榮
中      華      民      國      九十一      年      八      月    六    日
